臺灣高等法院民事裁定　　　　　　　　　100年度抗字第806號
抗　告　人　黃明仁
代　理　人　謝協昌律師
上列抗告人與相對人朱麗碧等間確認請求權不存在事件，對於中
華民國100年5月2日臺灣臺北地方法院99年度重訴字第1264 號裁
定，提起抗告，本院裁定如下：
    主  文
抗告駁回。
抗告費用由抗告人負擔。
    理  由
一、按訴狀送達後，原告不得將原訴變更或追加他訴。但請求之
    基礎事實同一者，不在此限，民事訴訟法第255條第1項第2
    款定有明文。所謂請求之基礎事實同一，係指變更或追加之
    訴與原訴之主要原因事實有其共同性，各請求利益之主張在
    社會生活上可認為有共通性或關連性，而就原請求之訴訟及
    證據資料，於審理繼續進行在相當程度範圍內具有同一性或
    一體性，得期待於後請求之審理予以利用，俾先後兩請求在
    同一程序得加以解決，避免重複審理，且無害於他造當事人
    程序權之保障，進而為統一解決紛爭，俾符訴訟經濟者即屬
    之。
二、本件抗告人原起訴主張：相對人前以抗告人未經其同意，擅
    自將如附表一、二、三所示之股票（下稱系爭股票）辦理移
    轉過戶為由，依侵權行為法則請求抗告人返還系爭股票，經
    本院97年度重上字第180 號判決抗告人應將系爭股票分別依
    序返還相對人，並協同相對人向台灣羽毛股份有限公司（下
    稱台羽公司）辦理股東名簿上抗告人為股東之塗銷登記暨回
    復登記股東名義為相對人；如給付不能，抗告人應按每股新
    臺幣（下同）100 元計算之金錢為給付並加計自給付不能之
    日起至清償日止，按年息5%計算之利息。抗告人不服，提起
    上訴，經最高法院99年度台上字第1738號裁定駁回上訴確定
    （下稱系爭確定判決），現由原法院99年度司執字第106597
    號強制執行程序執行中。惟兩造之父黃榮圖於遺囑第5 條載
    明相對人應將持有之台羽公司股票11萬股全部移轉登記予抗
    告人、黃明山、黃明煌、黃明堂或其指定人，相對人因而負
    有將系爭股票返還抗告人等之義務。抗告人於系爭確定判決
    確定後已對相對人行使抵銷權主張，系爭確定判決所認定之
    請求權已不存在，爰請求確認相對人上開請求權不存在，並
    聲明：(一)原法院99年度司執字第106597號強制執行程序應予
    撤銷。(二)相對人不得依系爭確定判決為強制執行。(三)確認相
    對人下列全部不存在：對抗告人應將系爭股票背面轉讓登
    記表所記載93年4月9日之轉讓背書塗銷後，依序返還相對人
    。協同相對人向台羽公司辦理股東名簿上抗告人為股東之
    塗銷登記暨回復登記股東名義為相對人。如給付不能，抗
    告人應按每股100 元計算之金錢為給付並加計自給付不能之
    日起至清償日止，按年息5%計算之利息（見原審卷第3 頁、
    第23頁）。嗣於訴狀送達後，抗告人另於原審民國99年12月
    14日具狀追加起訴主張略謂：相對人對於抗告人原起訴所主
    張之抵銷有所爭執，然黃明山、黃明煌、黃明堂業已出具同
    意書，同意將其等上開請求權由抗告人代表主張及行使，相
    對人負有將系爭股票返還予抗告人之義務。爰將原起訴之聲
    明列為先位聲明，並追加備位聲明：(一)相對人應將系爭股票
    背書轉讓交付予抗告人，並協同辦理股權移轉登記。(二)上開
    請求如給付不能，相對人應按每股100 元計算之金錢為給付
    並加計自給付不能之日起至清償日止，按年息5%計算之利息
    （見原審卷第44至48頁）。原法院就原起訴部分（即先位聲
    明）於99年12月31日不經言詞辯論而為抗告人敗訴之判決，
    就追加備位之訴部分則於100年5月2 日以追加之訴不合法，
    裁定駁回其追加之訴。抗告人不服，提起抗告。
三、抗告意旨略以：原起訴部分及追加之訴均為相同事實之主張
    ，不過原訴多為抵銷之主張，二者係基於同一基礎事實，原
    法院以抗告人追加之訴不合法，予以裁定駁回（下稱原裁定
    ），於法不合，爰提起抗告，求予廢棄原裁定。
四、經查：抗告人原起訴部分，係主張相對人依系爭確定判決所
    取得對抗告人之債權，因抗告人主張抵銷抗辯而不存在，故
    其基礎事實及爭執內容在於相對人就系爭確定判決認定之請
    求權是否存在及抗告人因故意侵權行為而負擔之債務得否抵
    銷，原法院依民事訴訟法第249條第2項不經言詞辯論，即逕
    以判決駁回之。至於抗告人追加之訴部分，則係請求相對人
    應依黃榮圖遺囑第5 條內容給付系爭股票，此涉及黃榮圖遺
    囑第5 條之解釋、效力問題及黃明山、黃明煌、黃明堂是否
    業已同意將其等請求權由抗告人代表主張及行使。前後二訴
    主要爭點不同，各自涉及之訴訟資料、證據方法亦不同，原
    訴與追加之訴其基礎事實自屬不同，原訴之資料，新訴無可
    利用，兩者難認於相當程度之範圍內具有同一性或一體性，
    若准許其追加新訴，顯然妨礙相對人之防禦權，並使原訴之
    訴訟終結延滯。從而，原審以抗告人追加之訴不合法，予以
    駁回，經核無不合。抗告意旨指摘原裁定不當，求予廢棄，
    為無理由，應予駁回。
五、據上論結，本件抗告為無理由，爰裁定如主文。
中    華    民    國   100    年    6     月    30    日
                    民事第四庭
                        審判長法  官 張劍男
                              法  官 翁昭蓉
                              法  官 陳靜芬
正本係照原本作成。
本裁定除以適用法規顯有錯誤為理由外，不得再抗告。如提起再
抗告，應於收受後10日內委任律師為代理人向本院提出再抗告狀
。並繳納再抗告費新台幣１千元。
中    華    民    國   100    年    7     月    1     日
                              書記官 應瑞霞